【裁判字號】    97,上訴,1313
【裁判日期】    970603
【裁判案由】    強盜等
【裁判全文】
臺灣高等法院刑事判決                97年度上訴字第1313號
上  訴  人
即  被  告  甲○○
選任辯護人  黃軍達律師
上列上訴人因強盜等案件，不服台灣桃園地方法院96年度訴字第
1283號，中華民國96年12月28日第一審判決（起訴案號：台灣桃
園地方法院檢察署96年度偵字第8514號），提起上訴，本院判決
如下：
    主  文
原判決關於強盜及定執行刑部分均撤銷。
甲○○以脅迫妨害人行使權利，累犯，處有期徒刑壹年肆月，減
為有期徒刑捌月；又攜帶兇器竊盜，累犯，處有期徒刑捌月，減
為有期徒刑肆月。
其他上訴駁回。
撤銷改判部分所減處之刑與上訴駁回部分所處之有期徒刑年陸
月，併科罰金新台幣拾伍萬元，罰金如易服勞役以新台幣貳仟元
折算壹日，扣案如附表一、附表二編號一所示之物，均沒收。應
執行有期徒刑肆年貳月，併科罰金新台幣拾伍萬元，罰金如易服
勞役以新台幣貳仟元折算壹日。扣案如附表一、附表二編號一所
示之物，均沒收。
    事  實
一、甲○○前於民國85年間因違反肅清煙毒條例案件，經原審以
    85年度訴字第1278號刑事判決判處有期徒刑 3年10月確定，
    於86年 (原審誤載為96年）8月5日入監服刑，於 88年2月23
    日經原審以88年度聲字第 434號裁定交付保護管束，復因犯
    肅清煙毒條例案件，經裁定撤銷假釋，於 89年8月17日入獄
    執行殘餘刑期1年9月14日，而於91年12月31日縮刑期滿執行
    完畢。又因恐嚇及偽造文書等案件，經原審以92年度易字第
    1515號刑事判決分別判處有期徒刑 2年8月、4月，並經定應
    執行刑為2年10月，於93年4月2日入監服刑，於95年7月16日
    縮刑期滿執行完畢（於本案均構成累犯）。詎其仍不知悔改
    ，而為下列行為：
  (一)明知可發射子彈具有殺傷力之改造手槍及具殺傷力之子彈，
    均係槍砲彈藥刀械管制條例所列管之違禁物，非經主管機關
    許可，不得持有。竟仍基於未經許可持有具殺傷力之改造手
    槍及子彈之犯意，於 92年8月30日，在桃園縣桃園市○○路
     420號住處內，向某真實姓名年籍不詳綽號「阿華」之成年
    男子，以新臺幣（下同） 5萬元之價格，同時購得如附表一
    所示具殺傷力之仿Walther廠PPK/S型半自動手槍製造之槍枝
    ，換裝土造金屬槍管而成之改造手槍1枝（含彈匣1個，槍枝
    管制編號：0000000000號）及如附表二所示具殺傷力，而具
    直徑約7.8（誤差值0.5mm）金屬彈頭土造子彈 2顆（其中如
    附表二編號二所示土造子彈 1顆嗣經試射用罄）。另並同時
    購得未扣案且無殺傷力之土造子彈10顆，而非法持有之，迄
    96年4月4日凌晨3時 32分許為警查獲時止，經警扣得附表一
    及附表二所示之槍枝及子彈。
  (二)因與其父親爭吵，心情不好，竟基於以脅迫手段妨害人行使
    駕車營業權利之犯意，於 96年4月4日凌晨3時18分許，持如
    附表一、二所示客觀上足以威脅人之生命、身體安全並可供
    作為兇器使用之改造手槍1枝及土造子彈2顆，在桃園縣桃園
    市○○路 247號前，以乘客叫車之形態而招下由丙○○駕駛
    車牌號碼 485─ME號營業用小客車（新梅無線電臺計程車編
    號 535）而搭乘之，石某並告知李某要駛往位於桃園市○○
    路與成功路口處之桃園縣立體育館，於車輛行經桃園市○○
    路與三元街口時，甲○○復要求丙○○駕車左轉，迨車輛行
    至桃園市○○街與福元街口時，甲○○遂自所穿著之黑色外
    套內取出如附表一所示改造手槍，並於丙○○之面前當場將
    如附表二所示土造子彈裝填於彈匣內，以此示意甲○○持有
    如附表一、二所示槍枝及子彈，且該槍枝內業已填充子彈，
    隨時可供擊發而脅迫丙○○，再對丙○○偽稱「車子借我，
    車子去跟分局領」云云，使丙○○因畏懼遭甲○○持槍射擊
    （無將車借給使用之意思），速離開上開營業用小客車，而
    妨害其行使駕駛營業小客車營業之權利。甲○○旋即駕駛該
    營業用小客車掉頭駛離。於行經桃園市○○路○段與鎮撫街
    口（約距其開始駕車之三元街與福元街口約 400餘公尺）時
    ，發現車上有丙○○所有之零錢及回數票，竟另行起意，意
    圖為自己不法之所有，將李某所有之車上零錢 434元及高速
    公路回數票20張竊取後放入自己所有之一個藍色小袋子內，
    並將該計程車棄置路邊，而持該袋子下車欲往鎮撫街方向離
    去。丙○○當時下車後立即報警並通報新梅無線電臺計程車
    行，而同車行司機吳萳璨（原審多處誤載為乙○○）於同日
    凌晨3時30分許，駕駛車號475─NH號營業小客車，發現上開
    車牌號碼 485─ME號營業用小客車，見甲○○手持一個袋子
    甫下車欲往鎮撫街方向離去，吳萳璨旋將車號 475─NH號營
    業用小客車駛至車號 485─ME號之左前側停妥後，向前搶該
    袋子，以免該袋子內之財物被取去，乃與甲○○發生扭打後
    ，該袋子掉地上，嗣吳萳璨將甲○○壓制於地，並欲撥打電
    話通報無線電臺之際，甲○○竟再以上開改造手槍之槍柄敲
    打吳萳璨之頭部，致吳萳璨受有頭部外傷、左前臂、胸部及
    腹部多處挫傷等傷害（傷害部分業據吳萳璨於原審撤回告訴
    ，經原審判決不受理確定）。嗣於同日凌晨 3時32分許，員
    警到場處理而為警查獲，乃查得上情，並扣得如附表一所示
    改造手槍1枝及如附表二所示土造子彈 2顆（其中編號二之1
    顆於鑑驗時已試射用去）。
二、案經丙○○訴由桃園縣政府警察局報告臺灣桃園地方法院檢
    察署檢察官偵查起訴。
    理  由
甲、關於程序方面：
一、按被告以外之人於審判外之言詞或書面陳述，除法律有規定
    者外，不得作為證據。又被告以外之人於偵查中向檢察官所
    為之陳述，除顯有不可信之情況者外，得為證據。而被告以
    外之人於檢察事務官、司法警察官或司法警察調查中所為之
    陳述，與審判中不符時，其先前之陳述具有較可信之特別情
    況，且為證明犯罪事實存否所必要者，得為證據，刑事訴訟
    法第159條第1項、第159條之1第2項、第 159條之2分別定有
    明文。另被告以外之人於審判外之陳述，雖不符前4 條之規
    定，而經當事人於審判程序同意作為證據，法院審酌該言詞
    陳述或書面陳述作成時之情況，認為適當者，亦得為證據。
    當事人、代理人或辯護人於法院調查證據時，知有第 159條
    第 1項不得為證據之情形，而未於言詞辯論終結前聲明異議
    者，視為有前項之同意，同法第159條之5亦有明定。查本件
    證人丙○○、吳萳璨分別於警詢及偵查中所為之證述，其性
    質雖均屬傳聞證據，惟被告及其辯護人就上開證述，在本院
    準備程序中經提示並告以要旨，且對被告說明證據能力之意
    涵後，對證據能力一節均表示無意見，且未於本案言詞辯論
    終結前聲明異議，被告僅稱證人吳萳璨之前後證詞不符云云
    ，乃證據之證明力問題，本院審酌上開證人分別於警詢及檢
    察官訊問時所為之陳述，係就其親身經歷之事實所為，且查
    無人情施壓或干擾之情事；於偵查中亦係經檢察官告知具結
    之義務及偽證之處罰後具結而陳述其親身經歷之事實，另均
    核無違法取證之情事，依上開證述作成當時之情況，並無不
    適當之情形，因認均有證據能力。
二、本件認定事實所引用之本件卷證所有證據（文書證據、物證
    等證據），檢察官、被告及其辯護人並未主張排除前開書證
    、物證之證據能力，且迄於本院言詞辯論終結前均未表示異
    議，原審審酌前開書證、物證並無證據證明係公務員違背法
    定程序所取得，亦無刑事訴訟法第159條之4之顯有不可信之
    情況與不得作為證據之情形，本件認定事實所引用之本件卷
    證所有證據（文書證據、物證等證據），均認為有證據能力
    。
乙、關於實體方面：
  一、關於違反槍砲彈藥刀械管制條例部分：
    (一)上揭事實欄一、(一)所示犯罪事實，業據被告於警詢、原審
      及本院審理中坦承不諱，復有如附表一、二所示槍枝、子
      彈扣案及桃園縣政府警察局槍枝初步檢視報告表並其檢視
      照片、查獲現場照片 2張在卷（偵查卷26、29、31頁）足
      稽。
    (二)被告為警於前述時間、地點查扣之槍枝、子彈，經送內政
      部警政署刑事警察局鑑驗結果，認附表一所示槍枝 1枝係
      仿Walther廠PPK/S型半自動手槍製造之槍枝，換裝土造金
      屬槍管而成之改造手槍（含彈匣1個，槍枝管制編號：000
       0000000號），經裝填具底火之適用彈殼測試，可擊發，
      應可供擊發適用子彈使用，研判具殺傷力；附表二所示子
      彈2顆，係具直徑約7.8（誤差上下 0.5mm）金屬彈頭土造
      子彈，採樣 1顆以試射法試射，可擊發，認具殺傷力（附
      表二編號二所示子彈業經試射用罄），此有內政部警政署
      刑事警察局96年5月1日刑鑑字第0960056378號槍彈鑑定書
      附卷（偵查卷66至68頁）可證。是被告此部分犯行，事證
      明確，堪以認定。
  二、關於強制妨害行使權利及竊盜部分：
    (一)訊據被告矢口否認有何事實欄一、(二)所示犯行，辯稱：我
      在案發之前因為和家人吵架，吃了 3顆「使蒂諾斯」安眠
      藥，但是還是睡不著，最後就到警察局了，當天發生什麼
      事情我都不曉得云云。惟查：
    (二)上揭犯罪事實，業據被告於警詢中及檢察官內勤訊問時供
      稱：「我於 96年4月4日凌晨3時18分許，在桃園縣桃園市
      ○○路247號前，攔下車牌號碼485─ME號營業用小客車，
      當時我上車乘坐於該計程車的副駕駛座，我跟司機說要去
      桃園縣立體育館，車輛行駛到三民路與三元街口時，我叫
      司機左轉三元街行駛，到三元街與福元街口處時，我就叫
      司機停車，將藏身於身上所穿的黑色夾克口袋中如附表一
      所示的 8釐米手槍掏出，並拿出彈匣裝填如附表二所示之
      子彈，並命令司機下車，我說車子借我10分鐘，我去辦一
      下事，司機下車後，我就坐上駕駛座駕駛該車回轉到三民
      路上，往體育館方向行駛」等語在卷（偵查卷10、44頁）
      ，所供以脅迫手段所為之強制妨害被害人丙○○行使權利
      行為，核與證人即被害人丙○○於警詢及檢察官、本院均
      證稱： 96年4月4日凌晨3時18分許，在桃園縣桃園市○○
      路 247號前，甲○○攔下我的計程車要我載他到桃園縣立
      體育館，甲○○一上車就坐在右前座，車輛行駛到三民路
      與三元街口時，甲○○叫我左轉往三元街行駛，車輛行駛
      到三元街與福元街口，甲○○就叫我停車，在右前座拿出
      1把槍邊裝子彈邊命令我下車。我看見他拿1把槍，我害怕
      他會對我不利，我嚇得趕快下車，甲○○就說車子借他，
      車子跟分局領，甲○○就坐上駕駛座開車往三民路方向離
      開，我等他離開後就打電話報警，並通知無線電臺等語（
      偵查卷18、19、61頁、本院 97年5月20日審理筆錄），互
      核相符。
    (三)被告上開所供遭圍捕之過程，及其持槍毆打參與圍捕之計
      程車司機之經過，復與證人即參與圍捕之計程車司機吳萳
      璨於警詢中、檢察官訊問時及本院審理中證稱：我於96年
      4月4日凌晨 3時23分左右，接獲我所靠行之「新梅」無線
      電計程車臺通報所屬的編號 535號計程車遭歹徒搶走，往
      三民路方向逃逸，我在當天凌晨 3時30分左右，在桃園市
      ○○路○段與鎮撫街口處超商前發現被搶之計程車。我原
      本打算要通報電臺，但是發現甲○○已經拿一個袋子要下
      車，並準備走進鎮撫街，他車燈沒關，也沒熄火，就下車
      把門關上，我看歹徒的行進方向，不像是要進入超商。我
      立刻將我所有之車牌號碼 475─NH號營業用小客車倒車，
      堵在遭搶之車牌號碼 485─ME號營業用小客車左前側，我
      馬上下車，向前跟甲○○發生扭打，袋子掉在地上，有銅
      板聲音，我們在扭打時邊打邊對話，甲○○說車子是我同
      事借他的，我把歹徒壓在地上，準備打電話給電臺，甲○
      ○便持槍以槍柄毆打我的頭部，造成我頭部外傷，我發現
      是槍，就用手把槍搶下來，丟到一旁，趕快打電話通報電
      臺，甲○○聽到我已經通報電臺了，就一直打我肚子，過
      了 2分鐘，警方及參與圍捕的車行同行司機就陸續到場等
      語（偵查卷20、21、60、61頁、本院卷53頁），也互核一
      致。被告所辯證人吳萳璨之證詞先後不符云云，自不足採
      。此外復有吳萳璨之聖保祿醫院診斷證明書 1份在卷（偵
      查卷28頁）足憑。是被告於上開時、地，乘坐丙○○之計
      程車，途中取出如附表一、二所示之槍枝、子彈，脅迫李
      某下車，以脅迫妨害李某駕車之權利之犯行，足以認定。
    (四)被告雖辯稱：車子是丙○○借給伊，當時伊有說車子借伊
      一下，你去警察局領云云。惟查，證人丙○○於本院審理
      時證稱：被告拿出槍來威脅我，我害怕才下車，我不是要
      將車子借給他（ 97年5月20日審理筆錄）。足證丙○○係
      因害怕而下車，並無同意將車子借給被告之意思。被告若
      有意借車，在車上可與丙○○好好協商，豈有未協商被拒
      前，即取出槍來威脅，況丙○○與被告原不相識，不可能
      同意將車子借給被告行駛，被告明知竟取出槍之同時說要
      借車子，其所稱要借車子，顯係偽詞，並非真意。
    (五)關於竊盜部分，證人吳萳璨於偵查中證稱：「．．我並發
      現甲○○已經手拿袋子要下車，準備走進鎮撫街，．．我
      馬上下車，從歹徒背後先搶下甲○○手上拿著的綠色袋子
      ，接著我把搶下來的袋子放在地上，聽到銅板撞到地上的
      聲音」（偵查卷61頁）；於本院證稱：被告當時手上有拿
      袋子，我與他扭打時，袋子扯掉了，到警察局時，才看到
      袋子裡面的東西有零錢及回數票（ 97年4月29日審判筆錄
      ）。證人即被害人丙○○於警詢、偵查中及本院也證稱伊
      車內有零錢434元及回數票 20張，零錢用盒子裝，放在手
      煞車下面一個洞，被告上車時，應該沒有看到零錢，查獲
      被告後，有一個藍色袋子裝零錢，那個袋子不是我的，零
      錢放在警察局的桌面上（偵查卷62頁、本院 97年5月20日
      筆錄）。而被告於警詢時也自承案發當日共「搶」得零錢
      434元及回數票20張（偵查卷 11頁）。足證被告開走丙○
      ○之車子後，於發現零錢等，有將丙○○所有之零錢及回
      數票裝在自己所有之藍色袋子內，於下車時將袋子拿下，
      準備往鎮撫街走去而被捕獲。被告於上車時，無積極證據
      足以證明其有強盜或搶奪財物之犯行（詳如後述），該零
      錢又係放在不容易發現之手煞車下之洞內且用盒子裝著，
      顯然被告係在脅迫丙○○下車後，自行駕車之時間，始發
      現該零錢，丙○○只是暫時離開其車，該車內之零錢應尚
      在李某持有中，被告予以竊取，其竊盜之犯行，亦可認定
      。
    (六)被告固辯稱，案發當天因為吃了 3顆「使蒂諾斯」安眠藥
      ，所以什麼都不記得云云。惟查：被告於原審審理中，就
      其有規律服用「使蒂諾斯」藥物一節，供明在卷。另經原
      審調閱被告於敏盛綜合醫院之就診病歷，被告於案發前最
      後1次就診日為 96年3月5日，醫師開立「使蒂諾斯」藥物
      28天，預定下次就診日為96年4月2日，此有敏盛綜合醫院
      96年3月5日病歷貼單 1份在原審卷可稽。是依被告所供，
      其既有規律服用「使蒂諾斯」藥物之習慣，則被告於案發
      前最後 1次就診時取得之「使蒂諾斯」藥物，應早在案發
      前 2日即已用罄，而被告復未能舉出其於案發當日有何服
      用「使蒂諾斯」藥物之積極證據，是被告徒藉其先前曾就
      診並服用「使蒂諾斯」安眠藥一節，空言指稱案發當日即
      曾服用「使蒂諾斯」藥物以致對其所為毫不知悉，所辯已
      難驟信。再者，被告為警逮捕後，旋於同日接受檢察官複
      訊，苟其確係受藥物影響而為不知其本身之行止，則被告
      衡情當會立即向檢察官供述上情，但當日並未有此辯解，
      竟遲至 96年4月13日檢察官訊問時，始為此抗辯，況被告
      於案發後不久之警詢中，就脅迫手段、與被害人丙○○之
      對話過程等細節，均記憶清晰且供述甚詳，甚且就當日曾
      遭圍捕之計程車司機以球棒毆打腳部一節，亦能陳明無誤
      ，顯無何對其所作所為毫不知悉之情事。而被告嗣於96年
      4月 13日檢察官訊問時固辯稱：「晚上我吃了安眠藥，我
      就不知道我在做什麼。」云云，惟於同日檢察官訊問時，
      竟仍稱：「（問：你在計程車上是否有拿出槍並裝填子彈
      命令司機下車？）我不知道，在警局跟司機對質時，我是
      確實有拿出槍來裝子彈，但沒有拿槍指著他，只有拿槍出
      來跟他說車子借我10分鐘。」，而就其案發時持槍之動作
      提出辯駁，是被告顯就案發當時其行為舉止知之甚詳，又
      被告復稱：「（問：你在三民路時是否拿著槍跟司機打架
      ？）我不知道，... 車行的司機就打開車門，要把我拉下
      車，我就嚇一跳，雖然嚇一跳，但是還是沒有醒，就很自
      然的拿著槍柄直接朝司機的頭敲下去，我就被司機制服了
      。（問：你已經拿槍柄打了司機，卻還沒醒？）有，我醒
      了，但是精神不濟。」，而就案發當時之精神狀態前後所
      供前後不一、情節反覆，所辯實有蹊蹺。再被告於原審審
      理中雖更堅稱對案發當日所發生之事全無記憶，惟竟可一
      再供稱案發當天曾對被害人丙○○稱「車子借我」。倘被
      告確就案發當日之作為一無所悉，豈有竟能對曾向被害人
      稱「車子借我」此一有利於己之事項記憶深刻，而僅就其
      強制他人之過程毫無記憶之可能？再者，被告於案發當天
      非但曾與被害人丙○○對話，且曾與證人吳萳璨扭打，倘
      被告於案發當時係處於服用藥物後之夢遊狀態，其行止、
      眼神自無從與神智清明之人完全相同，而丙○○、吳萳璨
      均證稱被告精神狀態正常。足證被告案發當時並無服用藥
      物而神智不清之情形。
    (七)綜上所述，被告所辯，係屬空言，且與常情相悖，顯為事
      後脫免卸責之詞，洵無足採。被告犯行洵堪認定，應予依
      法論罪科刑。
  三、按槍砲彈藥刀械管制條例雖於 94年1月26日修正公布、同
      月28日施行，另刑法部分條文雖亦於94年2月2日修正公布
      ，95年7月1日施行，惟未經許可持有槍、彈，其持有之繼
      續，乃行為之繼續，亦即一經持有槍枝，犯罪即已成立，
      其完結須繼續至持有行為終了之時（最高法院88年度臺上
      字第7012號、4608號判決意旨可資參照），被告事實欄一
      、(一)所為之犯行，係於 92年8月30日，購買如附表一、二
      所示槍枝、子彈未經許可而持有，其持有行為繼續至96年
      4月4日凌晨 3時30分許為警查獲時為止，是其犯行應逕以
      行為終了時之現行法律論處，而無新舊法之比較適用，先
      予敘明。
  四、核被告所為，就事實欄一、(一)所為，係犯未經許可持有可
      發射子彈具有殺傷力之槍枝罪及未經許可持有子彈罪2 罪
      ，係以一行為觸犯數罪名，為想像競合犯，應依刑法第55
      條之規定，從一重論以未經許可持有可發射子彈具有殺傷
      力之槍枝罪；就事實欄一、(二)所為，被告以脅迫妨害人行
      使駕車營業之權利及攜帶兇器竊盜，係犯刑法第304條第1
      項之強制妨害人行使權利罪及刑法第 321條第1項第3款之
      攜帶兇器竊盜罪；被告所犯上開未經許可持有可發射子彈
      具有殺傷力之槍枝罪、強制妨害人行使權利罪、攜帶兇器
      竊盜罪3罪間，犯意個別，構成要件不同，應分論併罰。
  五、公訴意旨以被告脅迫使丙○○下車，嗣手持內裝丙○○所
      有之零錢434元及回數票 20張之袋子下車，係強盜取得該
      計程車及零錢等財物，係犯刑法第330條第1項之攜帶兇器
      強盜罪嫌。惟按刑法之強盜罪，係以行為人主觀上具有「
      不法所有之意圖」為必要，本件被告於案發之際，以持槍
      脅迫之方式使被害人丙○○交付其所有之上開營業用小客
      車，惟自被告取得該小客車之地點即桃園縣桃園市○○街
      與福元街口，至被告為證人吳萳璨所發覺之桃園市○○路
      ○段與鎮撫街口，其間相距不過約 400餘公尺，在地緣上
      自具密切關聯性，被害人並不難以尋回該車，且被告於桃
      園市○○路○段與鎮撫街口離開前開營業用小客車之際，
      車燈未關、車未熄火、僅關上車門，即將該車置於路旁而
      不顧即離去。是被告取得該車後，僅駕駛該車約 400餘公
      尺，旋將該車棄置於與案發現場相近之大馬路邊，尚難認
      被告主觀上對該營業用小客車 1輛，有何據為不法所有之
      意圖。參酌無證據足以證明被告於上車前有強盜或搶奪等
      犯意，被告於進入丙○○車內時也未令丙○○交付財物，
      被告於脅迫丙○○下車前，並未發現車內有零錢等財物，
      已據丙○○證述在卷，從而被告脅迫丙○○下車時，尚無
      積極證據足以證明被告對丙○○之小客車及其車內之零錢
      等財物有不法所有之意圖，而被告於丙○○下車後，自己
      駕駛約 400餘公尺後停車，手持裝有丙○○所有之車內零
      錢等財物之小袋子下車，顯然該零錢等財物係丙○○下車
      後，被告在車上才發現而予以竊取。證人即當場查獲之警
      員陳健綜於原審雖證稱：「問：這個裝有零錢及回數票之
      袋子是在什麼地方找到的？答：如果我記得沒錯的話，應
      該是在計程車上找到的」（原審卷 210頁），但與證人吳
      萳璨於本院證稱：「被告從那部車下來，手上拿著袋子，
      伊與被告扭打時扯掉該袋子，到警察局才看到袋子裡面有
      回數票及零錢」（本院卷53頁）之證詞不同，而上述陳警
      員之證詞，其自承沒有把握不記錯，且係推測該袋子「應
      該」在計程車內，相較於證人吳萳璨於檢察官偵查中、原
      審及本院均稱被告係手持袋子下車，吳萳璨之證詞始終明
      確，自應以吳萳璨之證詞為可信。按丙○○被脅迫下車，
      只是暫時離開車子而已，車上之零錢等財物應尚在丙○○
      持有中，被告乘機取去，應屬竊盜，被告當時身上又持有
      槍枝，為攜帶兇器竊盜，係另行起意。則被告脅迫丙○○
      下車，妨害其行使駕車之權利，嗣並另行起意竊盜，係犯
      刑法第304條第1項之強制罪及刑法第 321條第1項第3款之
      攜帶兇器竊盜罪，已如上述，就該車子及車內之零錢等財
      物，並無強盜犯行，自不成立強盜罪，此部分因公訴人起
      訴之強盜罪與本院所認定之強制妨害人行使權利罪及加重
      竊盜罪相較，使用脅迫之方法而使被害人離去該車或取去
      被害人之財物，均屬相同，只是目的或取財之手段不同，
      其社會基本事實相同，且使用被害人車子及取去被害人車
      內零錢等財物，並為起訴事實有敘明，本院自得變更起訴
      法條而為判決（又因屬同一行為，非另一行為，關於起訴
      之強盜罪部分，無庸不另為無罪之諭知，併此敘明）。
  六、原審就事實欄一、(二)部分，即強取該計程車而行駛及取去
      車內之財物部分，固也認定被告對該計程車並無不法所有
      意圖，但認其強取丙○○所有之營業用小客車使用部分，
      係犯刑法第330條第1項之加重強盜得利罪。取去現金 434
      元及回數票20張部分，係犯刑法第330條第1項之加重強盜
      罪；所犯加重強盜及加重強盜得利 2罪，係以一行為觸犯
      數罪名之想像競合犯，應依加重強盜罪論處，固非無見。
      惟查，被告脅迫被害人下車時，尚無證據足以證明被告對
      被害人之車子及車內之財物有不法所有之意圖，不成立強
      盜罪，已如前述，依偵審之全部卷證資料顯示，被告上被
      害人之車子，於脅迫被害人下車後，駕駛 400餘公尺即停
      車並丟棄該車子，尚難認定被告脅迫被害人下車，目的是
      被告欲到某處，為免去計程車之車資而脅迫下車以便自己
      駕駛，況如為免去計程車之車資以獲得不法利益，按被告
      於脅迫李某前已坐在車內，則令被害人開到其目的地再令
      停車即可，何必使用脅迫手段，令被害人下車後再自己開
      車，是被告脅迫丙○○下車，顯無獲得不法使用該車之意
      圖，即無強盜得利之犯行，況公訴人並未起訴強盜得利之
      犯行，從而原審此部分即有未洽，被告此部分上訴否認犯
      罪，固無理由，惟原判決此部分既有可議，應將此部分及
      失所附麗之定執行刑部分，予以撤銷改判。查被告以脅迫
      妨害人行使駕車營業之權利及攜帶兇器竊盜，係犯刑法第
      304條第1項之強制妨害人行使權利罪及刑法第321條第1項
      第 3款之攜帶兇器竊盜罪；被告所犯上開未經許可持有可
      發射子彈具有殺傷力之槍枝罪、強制妨害人行使權利罪、
      攜帶兇器竊盜罪 3罪間，犯意個別，構成要件不同，應分
      論併罰。被告前於民國85年間因違反肅清煙毒條例案件，
      經原審以85年度訴字第1278號刑事判決判處有期徒刑3 年
      10月確定，於86年（原審誤載為96年）8月5日入監服刑，
      於88年2月23日經原審以88年度聲字第434號裁定交付保護
      管束，復因犯肅清煙毒條例案件，經裁定撤銷假釋，於89
      年8月17日入獄執行殘餘刑期1年9月14日，而於 91年12月
      31日縮刑期滿執行完畢。又因恐嚇及偽造文書等案件，經
      原審以92年度易字第1515號刑事判決分別判處有期徒刑 2
      年8月、4月，並經定應執行刑為2年10月，於 93年4月2日
      入監服刑，於 95年7月16日縮刑期滿執行完畢，此有本院
      被告前案紀錄表 1份在卷足參。被告於前案有期徒刑執行
      完畢後， 5年內故意再犯本件有期徒刑以上之罪，為累犯
      ，應依刑法第 47條第1項之規定，加重其刑。爰審酌被告
      以脅迫手段妨害被害人駕車營業之權利，被害人受害甚大
      ，又自陳家境富裕，惟竟仍不思以正常管道獲取財物，竟
      起盜心而竊盜，嚴重危害他人之身體、生命安全，影響社
      會治安，且犯後飾詞狡辯、態度不佳，惟竊盜所得財物尚
      非甚鉅，並業經發還被害人，公訴人認係犯強盜罪而求處
      有期徒刑14年尚屬過重，及其犯罪之動機、目的、手段、
      生活狀況、智識程度等一切情狀，分別量處如主文第 2項
      所示之刑。又被告本件事實欄及被告前科紀錄所示之犯罪
      時間、所犯罪名，均尚難驟認被告有何犯罪習慣，或因遊
      蕩或懶惰成習而犯罪，而有以強制工作矯治之必要，本院
      認上開對被告宣告之刑，應足已收矯治之效，故尚無於刑
      之執行完畢或赦免後令其入勞動場所強制工作之必要，公
      訴人聲請宣告強制工作，也無必要，附此敘明。被告犯罪
      時間係在96年4月24日以前，合於中華民國 96年罪犯減刑
      條例得減刑之規定，依該條例第2條第1項第3款、第7條之
      規定，減其宣告刑2分之1，分別如主文第 2項所示。又數
      罪併罰其中一罪不得易科罰金，另一犯罪雖得易科罰金，
      於定執行刑時無庸諭知易科罰金之折算標準，故竊盜部分
      減刑後之刑期也無庸諭知易科罰金折算標準。
  七、原審就事實欄一、(一)所犯未經許可持有可發射子彈具有殺
      傷力之槍枝、子彈部分，原審以此部分罪證明確，適用槍
      砲彈藥刀械管制條例第8條第4項、第 12條第4項、刑法第
      11條前段、第55條、第47條第1項、第42條第3項、第38條
      第1項第1款之規定，以被告持有具殺傷力之槍枝、子彈係
      屬高度危險之物品，被告未經主管機關許可而擅自持有，
      嚴重危害他人之身體、生命安全，影響社會治安，且犯後
      飾詞狡辯、態度不佳，及其犯罪之動機、目的、手段、生
      活狀況、智識程度等一切情狀，並審酌被告係累犯，量處
      有期徒刑年陸月，併科罰金新臺幣拾伍萬元，罰金如易
      服勞役，以新臺幣貳仟元折算壹日，扣案如附表一所示改
      造手槍1枝及如附表二編號一所示土造子彈1顆，均係屬違
      禁物，應予沒收，至扣案如附表二編號二所示子彈，業經
      送鑑試射擊發，剩餘彈頭、彈殼，不再具有子彈功能，已
      非違禁物（最高法院94年臺上字第3195號判決意旨參照）
      ，爰不予宣告沒收。認事用法及量刑，核無不當，被告此
      部分上訴否認犯罪，為無理由，應予駁回。撤銷改判部分
      所減處之刑及上訴駁回部分所處之刑，應執行有期徒刑肆
      年貳月，併科罰金新台幣拾伍萬元，罰金如易服勞役以新
      台幣貳仟元折算壹日。扣案如附表一、附表二編號一所示
      之物，均沒收。
  八、公訴意旨另略以：被告於事實欄一、(一)中，所持有具殺傷
      力之子彈數量，除如附表二所示土造子彈 2顆外，尚包括
      其同時向「阿華」所購得而持有之未扣案土造子彈10顆，
      因認被告此部分行為亦涉犯槍砲彈藥刀械管制條例第12條
      第4項未經許可持有子彈罪嫌。經查：
    (一)按犯罪事實應依證據認定之，無證據不得認定犯罪事實；
      又不能證明被告犯罪或其行為不罰者，應諭知無罪之判決
      ，刑事訴訟法第154條第2項、第301條第1項分別定有明文
      。
    (二)訊據被告於警詢及檢察官訊問時，固均坦承其於 92年8月
      30 日，在桃園縣桃園市○○路420號住處內，向「阿華」
      同時購得之槍枝、子彈，除如附表一所示具殺傷力之改造
      手槍1 枝及如附表二所示具殺傷力之土造子彈 2顆外，尚
      包括未扣案之土造子彈10顆。惟該未扣案之土造子彈10顆
      ，前經被告試射用罄而不復存在，有些子彈可以擊發、有
      些無法擊發，業據被告供承在卷，是該土造子彈10顆既有
      部分無法擊發，則公訴意旨認該土造子彈10顆均具殺傷力
      ，已有違誤。況該土造子彈10顆既未扣案，縱有部分子彈
      係可擊發，惟其擊發之動能是否已達於具殺傷力之程度，
      實無從究明。是依「罪證有疑，利歸被告」原則，應認被
      告所購得並持有之上開土造子彈10顆，均不具殺傷力，而
      非屬槍砲彈藥刀械管制條例所列管之違禁物，公訴意旨認
      被告持有上開土造子彈10顆亦涉犯持有子彈罪嫌，尚屬無
      據，徵諸前揭法律規定及判例意旨，此部分核屬不能證明
      被告犯罪。惟公訴人認此部分如成立犯罪，與前開經認定
      成立之持有附表二所示 2顆土造子彈部分具實質一罪關係
      ，原審此部分不另為無罪之諭知，亦無不合，附此敘明。
據上論斷，應依刑事訴訟法第368條、第369條第1項前段、第364
條、第299條第1項前段、第300條，刑法第304條第1項、第321條
第1項第3款、第47條第1項、第51條第5款，刑法施行法第1條之1
，中華民國96年罪犯減刑條例第2條第1項第3款、第7條判決如主
文。
本案經檢察官姜貴昌到庭執行職務。
中    華    民    國    97    年    6     月    3     日
                  刑事第十一庭  審判長法  官  張連財
                                      法  官  林明俊
                                      法  官  洪光燦
以上正本證明與原本無異。
如不服本判決，應於收受送達後十日內向本院提出上訴書狀，其
未敘述上訴之理由者並得於提起上訴後十日內向本院補提理由書
（均須按他造當事人之人數附繕本）。
                                      書記官  初玲玲
中    華    民    國    97    年    6     月    4     日
附錄：本案論罪科刑法條全文
附錄論罪科刑法條
槍砲彈藥刀械管制條例第8條
未經許可，製造、販賣或運輸鋼筆槍、瓦斯槍、麻醉槍、獵槍、
空氣槍或第4條第1項第1款所定其他可發射金屬或子彈具有殺傷
力之各式槍砲者，處無期徒刑或5年以上有期徒刑，併科新臺幣1
千萬元以下罰金。
未經許可，轉讓、出租或出借前項所列槍枝者，處5年以上有期
徒刑，併科新臺幣1千萬元以下罰金。
意圖供自己或他人犯罪之用，而犯前二項之罪者，處無期徒刑或
7年以上有期徒刑，併科新臺幣1千萬元以下罰金。
未經許可，持有、寄藏或意圖販賣而陳列第1項所列槍枝者，處3
年以上10年以下有期徒刑，併科新臺幣700萬元以下罰金。
第1項至第3項之未遂犯罰之。
槍砲彈藥刀械管制條例第12條
未經許可，製造、販賣或運輸子彈者，處1年以上7年以下有期徒
刑，併科新台幣500萬元以下罰金。
未經許可，轉讓、出租或出借子彈者，處6月以上5年以下有期徒
刑，併科新台幣300萬元以下罰金。
意圖供自己或他人犯罪之用，而犯前二項之罪者，處3年以上10
年以下有期徒刑，併科新台幣700萬元以下罰金。
未經許可，持有、寄藏或意圖販賣而陳列子彈者，處5年以下有
期徒刑，併科新台幣300萬元以下罰金。
第 1 項至第 3 項之未遂犯罰之。
中華民國刑法第304條（強制罪）
以強暴、脅迫使人行無義務之事或妨害人行使權利者，處三年以
下有期徒刑、拘役或三百元以下罰金。
前項之未遂犯罰之。
刑法第321條
犯竊盜罪而有左列情形之一者，處六月以上、五年以下有期徒刑
：
一、於夜間侵入住宅或有人居住之建築物、船艦或隱匿其內而犯
之者。
二、毀越門扇、牆垣或其他安全設備而犯之者。
三、攜帶兇器而犯之者。
四、結夥三人以上而犯之者。
五、乘火災、水災或其他災害之際而犯之者。
六、在車站或埠頭而犯之者。
前項之未遂犯罰之。
附表一：
┌──┬────────────┬───┬──────┐
│編號│扣案物                  │ 數量 │附註        │
├──┼────────────┼───┼──────┤
│ 一 │仿Walther 廠PPK/S 型半自│ 1枝  │經裝填具底火│
│    │動手槍製造之槍枝，換裝土│      │之適用彈殼測│
│    │造金屬槍管而成之改造手槍│      │試，可擊發，│
│    │（含彈匣1 個，槍枝管制編│      │應可供擊發適│
│    │號：0000000000號）。    │      │用子彈使用，│
│    │                        │      │研判具殺傷力│
│    │                        │      │。          │
└──┴────────────┴───┴──────┘
附表二：
┌──┬────────────┬───┬──────┐
│編號│扣案物                  │ 數量 │附註        │
├──┼────────────┼───┼──────┤
│ 一 │具直徑約7.8 （誤差上下0.│1 顆。│可擊發，認具│
│    │5mm）金屬彈頭土造子彈。 │      │殺傷力。    │
├──┼────────────┼───┼──────┤
│ 二 │具直徑約7.8 （誤差上下0.│1 顆（│可擊發，認具│
│    │5mm）金屬彈頭土造子彈。 │嗣經試│殺傷力。    │
│    │                        │射用罄│            │
│    │                        │）。  │            │
└──┴────────────┴───┴──────┘


司法院資訊處製作；財團法人民間司法改革基金會備份。
